【裁判字號】    90,判,1073
【裁判日期】    900614
【裁判案由】    有關核發證明事務
【裁判全文】
最  高  行  政  法  院  判  決                    九十年度判字第一○七三號
    上  訴  人  甲○○
    被 上訴 人  南投縣稅捐稽徵處
    代  表  人  乙○○
右當事人間因有關核發證明事務事件，上訴人對於中華民國八十九年十一月十六日台
中高等行政法院八十九年度訴字第一一一號判決，提起上訴，本院判決如左：
    主  文
上訴駁回。
上訴審訴訟費用由上訴人負擔。
    理  由
本件上訴人主張：上訴人於民國八十八年十一月三十日依法申請舊有房屋補設稅籍時
，被上訴人知須附設籍申明書申明建造年月，被上訴人派員現場勘查丈量時並無異議
，八十八年十二月二十四日核定現值及使用情形亦未對之異議或須補件證明。上訴人
於八十九年二月申請核發證明，被上訴人以調查日為徵免房屋稅與事實不符，以答辯
書中「以實際完成或可供使用之日難以勘查為由」作訴願決定駁回，然實地調查怠忽
職責，未善盡告知申明建造年月可有佐證；又房屋稅籍「清查」每隔三年舉辦一次，
為何會無資料，尚有每隔五年的空照圖可資佐證，為何不查？最簡單上訴人持有的戶
口名簿亦可佐證，但被上訴人未告知亦不採納及不理，也就是被上訴人違法做錯減少
國家稅收及做不實之證明，上訴人又能如何？綜上所陳事實房屋非「新建」，證據更
明確，只是被上訴人不依法查明辦理，且再三核發假證明，因而提起本件訴訟。請求
判決命被上訴人核發載有系爭房屋建造完成年月日（即系爭房屋非「新建」）之房屋
稅籍證明。
被上訴人則以：一、本案上訴人所有坐落南投縣南投市○○里○○路三五七號磚造建
築物，未依法申領建築、使用執照，檢據「房屋設籍課稅申明書」於八十八年十一月
三十日向被上訴人申請設立房屋稅籍，被上訴人依其申報暨查得資料設立編號第00
000000000號房屋稅籍，並以八十八年十二月二十四日投稅財字第七七○九
五號函核定該棟建物之房屋現值、使用情形作為徵免房屋稅之依據在案，又該棟房屋
因未依法申領建築、使用執照，無資料足資佐證其建造完成日期，其實際完成或可供
使用之日難以勘查，依首揭房屋稅條例暨財政部函釋規定，應自調查日（八十八年十
二月）起依法徵免房屋稅，有上訴人所具房屋新建及使用情形申請書、房屋設籍課稅
申明書及被上訴人房屋稅籍紀錄表等影本在卷可考。二、次按「人民因中央或地方機
關之違法行政處分，認為損害其權利或法律上之利益，經依訴願法提起訴願而不服其
決定，或提起訴願逾三個月不為決定，或延長決定期間逾二個月不為決定者，得向高
等行政法院提起撤銷訴訟。」、「人民因中央或地方機關對其依法申請之案件，於法
令所定期間內應作為而不作為，認為其權利或法律上之利益受損害者，經依訴願程序
後，得向高等行政法院提起請求該機關應為行政處分或應為特定內容之行政處分之訴
訟。」分別為行政訴訟法第四條第一項及第五條所明定，查上訴人於八十九年二月十
八日向被上訴人申請坐落南投縣南投市○○里○○路三五七號建物之房屋稅籍證明，
被上訴人業據前揭房屋稅籍紀錄表所載，經核發八十九年二月十八日投稅財字第○一
○○九二號房屋稅籍證明書寄達上訴人，該紙證明書所載事項，均係轉錄自房屋稅籍
紀錄表，亦即上訴人申請設立房屋稅籍時被上訴人依法核定原告亦未持異議之課稅資
料，是上訴人申請房屋稅籍證明，被上訴人已依法核發，並無於法定期間內應作為而
不作為情事，且該房屋稅籍證明書亦無上訴人訴之聲明所指稱之違法損害其權利或利
益等情事，上訴人提起本訴訟，與上揭行政訴訟法規定不符。三、上訴人主張於八十
八年十一月三十日申請舊有房屋補設稅籍申明書時被上訴人須附設籍申明書申明建造
年月，被上訴人派員現場勘查丈量時並無異議，又被上訴人每隔三年辦理房屋稅籍清
查，為何無上開房屋資料，不查空照圖亦不採納上訴人持有的戶口名簿，違法減少國
家稅收及核發不實之稅籍證明，損害其權益云云，資為爭訟；查未申領建築執照、完
工證明及未辦妥保存登記之房屋所有權人，依法應出具「房屋設籍課稅申明書」向主
管稽徵機關申請設立房屋稅籍，該申明書旨在敘明申請設籍之房屋之權利來源，以杜
房屋之權利不實或發生糾紛，並非房屋建造完成日期認定之依據，是上訴人興建系爭
房屋既未向主管機關申辦法定手續，或於房屋建造完成之日起三十日內依首揭房屋稅
條例第七條規定向被上訴人申報房屋現值及使用情形，復無資料足資佐證其建造完成
日期，被上訴人依房屋稅條例第七條暨財政部七十七年六月二十八日台財稅第七七○
一九○三九八號函釋規定設立房屋稅籍，洵屬有據，又查「空照圖」並非稽徵機關設
立房屋稅籍之所據，而稽徵機關辦理房屋稅籍清查時從未查得系爭房屋，亦不發生上
訴人應依房屋稅條例第七條規定應負法定申報義務之阻卻效果，上訴人所訴，均無可
採。末查被上訴人職掌南投縣房屋稅之稽徵，並非建築主管機關，系爭房屋上訴人未
依法辦理房屋現值申報，徒請求被上訴人應依其自行填載於房屋設籍課稅申明書之「
建造年、月」登載於系爭房屋稅籍證明書，於法無據，並予陳明。上訴人提起行政訴
訟，顯無理由，請予以駁回等語，資為抗辯。
原審以：按「納稅義務人應於房屋建造完成之日起三十日內，向當地主管稽徵機關申
報房屋現值及使用情形；其有增建、改建、變更使用或移轉承典時亦同。」為房屋稅
條例第七條所明定。次按「未辦妥保存登記之舊有房屋申請設立稅籍．．．應由房屋
所有權人出具切結書，敘明該房屋權利來源，如有不實或發生糾紛時，絕不以任何理
由主張法外權利．．．」、「關於未申領建築執照，完工證明之新、增、改建房屋，
其建造完成日期之認定，除查有門牌編定日期、戶籍遷入日期、接水電日期或其他資
料足資佐證，自該日起設籍課徵外，其餘實際完成或可供使用之日難以勘查者，以稽
徵機關調查日為準，據以起課房屋稅。」財政部七十七年六月二十八日台財稅第00
0000000號亦函釋在案。本案上訴人所有坐落南投縣南投市○○里○○路三五
七號磚造建築物，並未依法申領建築及使用執照，而於八十八年十一月三十日檢據「
房屋設籍課稅申明書」向被上訴人申請設立房屋稅籍，被上訴人依其申報暨查得資料
設立編號第00000000000號房屋稅籍，並以八十八年十二月二十四日投稅
財字第七七○九五號函核定該棟建物之房屋現值、使用情形作為徵免房屋稅之依據在
案，有房屋設籍課稅申明書、南投縣房屋新（改）建及納稅義務人使用情形變更申請
書、房屋稅籍記錄表、南投縣稅捐稽徵處八十八年十二月二十四日投稅財字第七七○
九五號（函）稿等件影本附於原處分卷可稽，又該棟房屋因未依法申領建築、使用執
照，並無資料足資佐證其建造完成日期，其實際完成或可供使用之日難以勘查，依上
揭房屋稅條例暨財政部函釋規定，應自調查日（八十八年十二月）起依法徵免房屋稅
，上訴人於房屋新（改）建及納稅義務人使用情形變更申請書亦未檢附該房屋使用執
照（或完工證明）以供核，此亦有上訴人所具房屋新（改）建及納稅義務人、使用情
形變更申請書可參。而未申領建築執照、完工證明及未辦妥保存登記之房屋所有權人
，依法應出具「房屋設籍課稅申明書」向主管稽徵機關申請設立房屋稅籍，該申明書
其目的在敘明申請設籍之房屋權利來源，以杜房屋之權利不實或發生糾紛，並非係房
屋建造完成日期認定之依據，雖上訴人於房屋設籍課稅申明書上自載為該房屋係於六
十一年六月興建完成，惟上訴人興建系爭房屋既未向建築主管機關申辦法定之申領建
造及使用執照等手續，或於房屋建造完成之日起三十日內依首揭房屋稅條例之規定向
被上訴人申報房屋現值及使用情形，此外又無資料足資證明系爭房屋建造完成日期，
被上訴人以調查日據以起課房屋稅，並依上訴人八十九年二月十七日（被上訴人收文
為八十九年二月十八日）所為申請書於八十九年二月十八日以投稅財字第○一○○九
二號依南投縣房屋稅籍紀錄表並無記載建造年月日核發給房屋稅籍證明書並無不當。
上訴人請求被上訴人應依其自行填載於房屋設籍課稅申明書之「建造年、月」，填載
於系爭房屋稅籍證明書，上訴人請求被上訴人核發有建造年月之房屋稅籍證明書難認
有理由，應予駁回。因而為上訴人敗訴之判決，於法洵無違誤，上訴意旨仍執陳詞，
指摘原判決違背法令，聲明廢棄，非有理由。
據上論結，本件原告之訴為無理由，爰依行政訴訟法第二百五十五條第一項、第九十
八條第三項前段，判決如主文。
中    華    民    國     九十        年      六      月      十四       日
                    最 高 行 政 法 院  第 二 庭
                                審 判 長 法  官      陳  石  獅
                                         法  官      鄭  淑  貞
                                         法  官      彭  鳳  至
                                         法  官      高  啟  燦
                                         法  官      黃  合  文
右  正  本  證  明  與  原  本  無  異
                                         法院書記官  陳  佩  玲
中    華    民    國     九十        年      六      月      十五       日


司法院資訊處製作；財團法人民間司法改革基金會備份。
